【裁判字號】    95,易,74
【裁判日期】    950623
【裁判案由】    詐欺等
【裁判全文】
臺灣基隆地方法院刑事判決                95年度易字第74號
公  訴  人  臺灣基隆地方法院檢察署檢察官
被      告  乙○○
上列被告因詐欺等案件，經檢察官提起公訴（94年度偵字第3400
號），被告就被訴事實為有罪之陳述，本院合議庭裁定由受命法
官獨任進行審判，經改依簡式審判程序審理後判決如下：
    主  文
乙○○意圖為自己不法之所有，以詐術使人將本人及第三人之物
交付，未遂，累犯，處有期徒刑柒月。
    事  實
一、乙○○前於民國91年間因妨害公務案件，經臺灣臺北地方法
    院判處拘役50日確定，於91年12月25日易科罰金執行完畢。
    又於92年間因竊盜案件，經臺灣士林地方法院判處有期徒刑
    3 月確定，於93年2 月27日易科罰金執行完畢。再於同年因
    施用及持有第二級毒品案件，經臺灣臺北地方法院判處有期
    徒刑4 月及拘役40日確定（尚未執行）。復於94年間因持有
    第一級毒品案件，經臺灣臺北地方法院判處有期徒刑4 月確
    定（尚未執行）。
二、乙○○於94年5 月25日上午7 時33分許，因將其所有之車牌
    號碼7160─FK號自用小客車（下稱系爭車輛），停放在基隆
    市○○路口電信局前之人行道上，為基隆市警察局交通警察
    隊值勤員警丁○○發現，認乙○○違規在禁止臨時停車處所
    停車，違反道路交通管理處罰條例第56條第1 項第1 款之規
    定，乃拍照存證，並逕行掣單舉發，同時依同條第2 項之規
    定，由值勤員警在該車車門四周及後行李箱黏貼載明日期及
    執勤員警編號之封條，交由基隆市警察局委託執行拖吊及保
    管業務之弘北國際貿易股份有限公司（下稱弘北公司）所聘
    僱之司機賴玉洲駕駛拖吊車，將系爭車輛拖離違規地點，移
    置基隆市○○路與六合街口之基隆市警察局交通警察隊違規
    車輛保管場（下稱六合車輛保管場）保管。詎乙○○明知系
    爭車輛現為公務員職務上掌管之物品，竟為規避繳納拖吊及
    移置保管等費用，而與姓名不詳之夏姓成年男子，共同基於
    隱匿公務員職務上掌管之物品之犯意聯絡，於94年5 月底某
    日，至六合車輛保管場，由夏姓成年男子前往櫃檯接洽領車
    事宜，藉此鬆懈員警之注意力，再由乙○○進入停車場找尋
    系爭車輛，並乘員警未及注意之際，逕行撕下封條，開走系
    爭車輛，旋於94年6 月1 日駛往臺北市○○路○ 段270 號不
    知情之彭慶生所經營之大豐當舖，將該車典當得款新臺幣6
    萬元後供己花用，以此方式隱匿公務員職務上掌管之物品。
    94年6 月15日，乙○○接獲基隆市警察局交通警察隊通知持
    行車執照、駕駛執照、拖吊費及移置費，至六合車輛保管場
    辦理領回系爭車輛之通知單後，認可利用其取回系爭車輛無
    人發覺之情形，以遭拖吊車輛在六合車輛保管場內遭竊為由
    ，向實際負責指揮管理六合車輛保管場之基隆市警察局交通
    警察隊小隊長戊○○及所屬之基隆市政府、經營六合車輛保
    管場之弘北公司及其負人丙○○請求賠償，乃基於意圖為自
    己不法之所有之詐欺取財不確定故意，於94年6 月底某日，
    前往六合車輛保管場，著手向在場之戊○○小隊長佯稱要領
    回系爭車輛，使戊○○小隊長陷於錯誤，認系爭車輛仍在六
    合車輛保管場內，嗣因戊○○小隊長在六合車輛保管場內找
    不到系爭車輛，乃告知乙○○給渠1 個星期的時間確認系爭
    車輛所在。之後不知情之戊○○小隊長旋將上情轉告經營六
    合車輛保管場之弘北公司負責人丙○○，要丙○○找尋車輛
    ，如未能尋獲，應依約賠償。嗣乙○○依約於1 星期後之94
    年6 月底至7 月初某日再次前往六合車輛保管場，由於戊○○小隊長仍未能找到系爭車輛，乙○○即詢問如未能找到系
    爭車輛將如何處理，經戊○○小隊長告以將依法賠償後，乙○○即逕行離去。嗣丙○○因遍尋不著系爭車輛，乃於94年
    7 月19日向基隆市警察局第二分局信義分駐所申告系爭車輛
    遭竊。而乙○○則經申請於94年7 月20日與基隆市市長許財
    利接見，並承前詐欺取財之間接故意，接續向基隆市市長佯
    稱，系爭車輛遭拖吊，持領回系爭車輛通知單前往六合車輛
    保管場繳費領車時，該場無法將系爭車輛交由其領回，並藉
    口有他項事情待查等語，遲不交付系爭車輛等情，使基隆市
    市長陷於錯誤，指示基隆市警察局交通警察隊於1 個月內處
    理，否則依法賠償。嗣經警循線查獲乙○○將系爭車輛典當
    予上開大豐當舖之事實，並自當舖業者停放典當車輛之林口
    停車場尋得系爭車輛，乙○○因而未能詐得財物。
三、案經基隆市警察局移送臺灣基隆地方法院檢察署檢察官偵查
    起訴。
    理  由
壹、程序事項：
    本件被告乙○○所犯係死刑、無期徒刑、最輕本刑為3 年以
    上有期徒刑以外之罪，其於準備程序中就被訴事實為有罪之
    陳述，經法官告知簡式審判程序之旨，並聽取公訴人、被告
    之意見後，本院認為適宜由受命法官獨任進行簡式審判程序
    。
貳、實體事項：
一、上開事實，業據被告乙○○於本院審理時坦承在卷，核與證
    人戊○○即基隆市警察局交通警察隊小隊長、證人丁○○及
    高志仁即基隆市警察局交通警察隊員警於檢察官偵查中及本
    院審理時；證人賴玉洲即拖吊車司機、證人丙○○即經營六
    合車輛保管場之弘北公司負責人及證人彭慶生即大豐當舖負
    責人於檢察官偵查中證述之情節大致相符，並有當舖收當物
    品登記簿及典當存根影本各1 紙、系爭車輛彩色照片2 張、
    基隆市警察局舉發違反道路交通管理事件通知單、基隆市警
    察局妨害交通車輛保管單、基隆市警察局交通隊違規車輛保
    管場【汽車】車輛進出場登記表、通知單、被告書寫之基隆
    市政府首長會見民眾登記表等影本各1 紙、基隆市政府94年
    11月18日基府研二貳字等00000000006 號函暨附件基隆市政
    府首長會見民眾紀錄表影本（含首長接見結果）1 份及基隆
    市警察局拖吊車（場）執行違規停車車輛拖吊及保管作業規
    定影本1 紙等附卷可稽，被告之自白核與事實相符，可以採
    信。
二、論罪科刑：
  (一)查被告乙○○明知系爭車輛因交通違規經警拖吊，在員警之
    保管中，竟未經正常程序擅自取回系爭車輛，核其此部分所
    為，係犯刑法第138 條之妨害公務員職務上掌管之物品罪。
    被告此部分所犯與夏姓成年男子間，有犯意聯絡及行為分擔
    ，均為共同正犯。又被告此部分犯行業據檢察官載明於起訴
    書之犯罪事實欄，本在起訴範圍內，嗣並據實施公訴之檢察
    官於本院95年6 月7 日審理時當庭追加被告涉犯刑法第138
    條之條文，經本院當庭告知被告涉犯此罪名後，本院依法自
    得予以審理，附此敘明。又刑法關於犯罪之故意分為直接故
    意與間接故意，直接故意須行為人對於構成犯罪之事實具備
    明知及有意使其發生之兩個構成要件，間接故意則須行為人
    對於構成犯罪之事實預見其發生，且其發生不違背行為人之
    本意始能成立（最高法院22年上字第4228號判例意旨參照）
    。是所謂間接故意，即指行為人主觀上對於構成要件之實現
    有所預見，而聽任其自然發展，終致發生構成要件該當結果
    ，或實現法定構成要件之心態。再者，一般民眾車輛違規遭
    拖吊，拖吊機關及受拖吊機關指揮管理之保管場業者均負有
    保管之責，此觀本院卷附基隆市警察局拖吊車（場）執行違
    規停車車輛拖吊及保管作業規定影本1 紙可明，是民眾違規
    車輛倘在拖吊機關移置保管之保管場中遭竊，拖吊機關及受
    拖吊機關指揮管理之保管業者自均應負賠償之責，被告為年
    近30歲之成年男子，有被告之年籍資料在卷可參，應有相當
    之社會歷練，對此自無不知之理。觀諸被告竟於自行取回系
    爭車輛後，猶持領回系爭車輛通知單，向實際負責保管系爭
    車輛之證人戊○○小隊長申請領回系爭車輛，致不知情之證
    人戊○○小隊長復將此情轉告證人丙○○，且其又向基隆市
    市長要求協助處理系爭車輛領回事宜，終獲致基隆市市長指
    示如未能尋得系爭車輛，將依法予以賠償等節，足徵被告係
    利用其取回系爭車輛無人知悉之情形，以負責指揮管理六合
    車輛保管場之證人戊○○及丙○○未盡保管之責，致系爭車
    輛遭竊為手段，向證人戊○○及所屬之基隆市政府、證人丙○○及弘北公司詐取賠償金，其具有詐欺取財之不確定故意
    ，至為灼然。是被告著手對證人戊○○及丙○○、基隆市市
    長實施詐術，嗣倖員警循線找回系爭車輛，致未能向證人戊○○、丙○○、基隆市政府及弘北公司詐得財物，核其此部
    分所為係犯刑法第339 條第3 項、第1 項之詐欺取財未遂罪
    。被告利用不知情之證人戊○○，對證人丙○○實施詐術，
    為間接正犯。被告先後數次向證人戊○○、丙○○及基隆市
    市長實施詐術，顯係基於同一犯意下之接續行為，為接續犯
    。又被告以一個接續詐欺行為，同時詐欺證人戊○○、丙○○、基隆市政府及弘北公司，係一行為觸犯同一詐欺取財未
    遂之數罪名，應依刑法第55條想像競合之規定，從一重之詐
    欺取財未遂罪處斷。被告所犯上開刑法第138 條之妨害公務
    員職務上掌管之物品罪及同法第339 條第3 項、第1 項詐欺
    取財未遂罪間，有原因、結果之牽連關係，應依刑法第55
    條之規定，從一重之詐欺取財未遂罪處斷。被告詐欺取財之
    行為僅止於未遂階段，爰依刑法第26條前段減輕其刑。末查
    被告前曾受如事實欄所載有期徒刑之執行完畢，有臺灣高等
    法院被告前案紀錄表在卷可稽，其於5 年內再犯本件有期徒
    刑以上之罪，為累犯，應依法加重其刑。被告同時有刑之加
    重及減輕事由，爰依法先加後減之。
  (二)本案係證人丙○○自行於94年7 月19日，向基隆市警察局第
    二分局信義分駐所申告系爭車輛失竊乙節，業據證人丙○○
    於檢察官偵查中結證在卷，並有基隆市警察局車輛協尋證明
    單影本1 紙在卷可參，足證被告並無向員警誣指系爭車輛失
    竊之行為；又在查無證人丙○○係受被告之指示前往警局申
    告系爭車輛失竊之情形下，亦無足認被告得以成立刑法第17
    1 條第1 項之未指定犯人誣告罪之間接正犯，是起訴書所載
    被告涉犯刑法第171 條第1 項之未指定犯人誣告罪之犯罪事
    實及法條，顯係誤繕，此部分業經實施公訴之檢察官當庭予
    以更正刪除（詳見本院95年6 月7 日審判筆錄），本院就此
    部分之犯罪事實，自毋庸予以審判，併此敘明。
  (三)爰審酌被告素行不端，有前引臺灣高等法院被告前案紀錄表
    在卷可按，其擅自取回並隱匿公務員依法保管之車輛，顯然
    藐視法紀，且正值壯年，不知以己力賺取財物，妄想利用取
    回車輛無人知悉之情形，向證人戊○○、丙○○、基隆市政
    府及弘北公司訛詐賠償金，其行為殊不足取，且於案發後不
    斷飾詞辯解，使實施偵查之警員及檢察官就逐次辯解，一一
    查證，耗費司法資源，直至通緝到案於本院值日法官訊問時
    ，猶未供述實情，迄本院審理時方坦承犯行之犯後態度等一
    切情狀，量處如主文所示之刑示懲。
據上論斷，應依刑事訴訟法第299 條第1 項前段，刑法第28條、
第138 條、第339 條第3 項、第1 項、第26條但書、第55條、第
47條，罰金罰鍰提高標準條例第1條前段，判決如主文。
本案經檢察官甲○○到庭執行職務。
中    華    民    國    95    年    6     月    23    日
                  刑事第二庭法  官  劉桂金
以上正本證明與原本無異。
對於本件判決如有不服，應於收受送達後10日內，向本院提出上
訴書狀，上訴於臺灣高等法院，並按他造當事人之人數附具繕本
。
中    華    民    國    95    年    6     月    23    日
                            書記官  鄧順生
附錄論罪法條：
刑法第138條
毀棄、損壞或隱匿公務員職務上掌管或委託第三人掌管之文書、
圖畫、物品，或致令不堪用者，處5 年以下有期徒刑。
刑法第339條
意圖為自己或第三人不法之所有，以詐術使人將本人或第三人之
物交付者，處5 年以下有期徒刑、拘役或科或併科1 千元以下罰
金。
以前項方法得財產上不法之利益或使第三人得之者，亦同。
前二項之未遂犯罰之。


司法院資訊處製作；財團法人民間司法改革基金會備份。
